臺灣高等法院臺中分院民事裁定　96年度抗字第377號
抗　告　人　　戊○○
上列抗告人因債權人丁○○○○○析資產管理股份有限公司台灣
分公司與債務人甲○○等3人間清償債務強制執行聲明異議事件
，對於中華民國96年6月7日臺灣彰化地方法院所為裁定提起抗告
，本院裁定如下：
    主  文
抗告駁回。
抗告程序費用由抗告人負擔。
    理  由
一、抗告人於原法院聲明異議及於本院抗告意旨略以：原法院囑
    託彰化縣員林地政事務所就彰化縣員林鎮○○段第338地號
    土地上建號331號之增建部分測量後暫編建號1241號建物之4
    、5樓部分係抗告人於民國（下同）83年12月30日與債務人
    訂有買賣契約所購入，前開1241號建物之4、5樓得獨立存在
    ，並可達經濟上使用之目的，非屬331號建物之附合物，所
    有權應屬抗告人，原法院作為債務人之財產執行顯有違法，
    因此提出異議等語。
二、按當事人或利害關係人，得於強制執行程序終結前，為聲請
    或聲明異議者，以對於執行法院強制執行之命令，或對於執
    行法官、書記官、執達員實施強制執行之方法，強制執行時
    應遵守之程序，或有其他侵害利益之情事者為限，此觀強制
    執行法第12條第1項前段規定自明；又執行法院辦理民事強
    制執行事務，專司實現私法上請求權之程序，至私法上請求
    權之存否，則應由民事法院依民事訴訟程序確定之。故在強
    制執行程序中，如涉及私權之爭執，而其權義關係未盡明確
    時，應由當事人另依民事訴訟程序謀求解決，不生聲明異議
    問題。故於強制執行程序中，當事人就實體上之權利有爭執
    時，應提起異議之訴，非僅依強制執行法第12條聲明異議所
    能救濟，若債務人以執行法院查封之房屋非其所有，聲明異
    議，應認其異議為無理由。（最高法院79年度台抗字第326
    號、93年度台抗字第382號裁判要旨參照）。
三、本件執行債權人丁○○○○○析資產管理股份有限公司台灣
    分公司執原法院95年度執己字第14309號債權憑證為執行名
    義，聲請原法院就執行債務人乙○○、丙○○之不動產為強
    制執行，經原法院以96年度執字第5820號受理後，就執行債
    務人之財產查封在案。其中就坐落彰化縣員林鎮○○段338
    地號土地上建號331號之增建物，面積合計共227.47平方公
    尺，係未辦保存登記之建物，經原法院一併囑託查封，編定
    臨時建號為1241號。而抗告人就前開1241號建物之4、5樓部
    分主張所有權屬伊向原法院聲明異議，原法院乃依96年4月
    19日執行筆錄記載：上開1241號建物1至5樓均由同一樓梯上
    下，4、5樓並無獨立之出入口等語，認定1241號建物4、5樓
    部分不具獨立性，不得為物權之客體，其所有權仍屬原始起
    造人即債務人乙○○所有，抗告人不能因買賣關係取得上開
    建物所有權，據以駁回抗告人之聲明異議，有原法院執行卷
    可稽。是上開1241號建物4、5樓部分既經原法院於履勘現場
    後，依其職權認定不具獨立性，不得作為物權之客體，已如
    上述，此項認定僅係執行法院依非訟程序所為職權之認定，
    雖無確定私權之法律效力；惟抗告人既主張上開增建物因具
    有獨立性，得為獨立物權之客體，應由其取得增建物之所有
    權，則此等實體上之私權法律關係之有無，非聲明異議程序
    所能審酌，依上揭最高法院裁判意旨，應由抗告人另依民事
    訴訟程序謀求解決，要非執行法院可得審認之範疇。從而，
    原法院駁回抗告人之異議，並無違誤。抗告意旨猶執前詞，
    指摘原裁定不當，求予廢棄，為無理由，應予駁回。
四、據上論結，本件抗告為無理由，依強制執行法第30條之1，
    民事訴訟法第495條之1第1項、第449條第1項、第95條、第
    78條裁定如主文。
中　　華　　民　　國　　96　　年　　7 　　月　　27　　日
                  民事第二庭    審判長法　官　童有德
                                      法　官  蔡秉宸
                                      法　官  翁芳靜
以上正本係照原本作成。
不得再抗告。
　　　　　　　　　　　　　　　　　　　書記官　許美惠
中　　華　　民　　國　　96　　年　　7 　　月　　30　　日
                                                      Ｃ
